最高法院刑事判決　　　　　　九十四年度台上字第三００四號
　　上　訴　人　甲○○
上列上訴人因強盜案件，不服台灣高等法院高雄分院中華民國九
十一年九月二日第二審更審判決（九十一年度上更(一)字第一七七
號，起訴案號：台灣高雄地方法院檢察署八十八年度偵字第一六
０一０號），提起上訴，本院判決如下：
    主  文
原判決撤銷，發回台灣高等法院高雄分院。
    理  由
本件原判決認定上訴人甲○○曾因違反麻醉藥品管理條例案件，
經台灣高雄地方法院判處有期徒刑三月，於民國八十三年八月二
日執行完畢，仍不知悔改，復意圖為自己不法之所有，於八十八
年六月二十五日上午九時二十分許，在高雄市前金區市○○路二
二五號前，持其所有之鑰匙一把，竊取王錫源所有置於該處之Ｘ
ＥＳ－三九七號機車一輛得手，甫以鑰匙發動機車將前行時，適
為王錫源發覺而趕至制止，王錫源高喊：「這是我的機車，你在
做什麼」等語，並以手捉住上訴人之衣服，詎上訴人為脫免逮石
並防護贓物，竟當場加速前行，施強暴將王錫源向前拉，王錫源
因而跟著跑，上訴人仍繼續加速，約十餘公尺後，王錫源因而放
手跌倒致受有左下肢挫傷，併足踝二．五公分乘一．五公分擦傷
，及小腿疼痛之傷害（傷害部分未據告訴），適為巡邏警員發現
而將上訴人逮捕，並扣得其供行竊所用之鑰匙一把等情。因而撤
銷第一審判決，改判論處上訴人竊盜，因防護贓物、脫免逮捕，
而當場施以強暴罪刑（累犯），固非無見。
惟查(一)、訊問被告，除有急迫情況且經記明筆錄者外，應全程連
續錄音；必要時，並應全程錄影。又筆錄內所載之被告陳述與錄
音或錄影之內容不符者，除有急迫情況且經記明筆錄而未錄音、
錄影之情形外，其不符之部分，不得作為證據。刑事訴訟法第一
百條之一第一項、第二項定有明文。此等規定於司法警察（官）
詢問犯罪嫌疑人時準用之，又為同法第一百條之二所明定。故審
理事實之法院，遇有被告抗辯其未有如訊（詢）問筆錄所載之陳
述時，應先調取該訊（詢）問過程之錄音或錄影帶，加以勘驗，
以判斷該筆錄所載被告之陳述得否作為證據。原判決採上訴人警
詢筆錄所載之供述為斷罪之資料，但上訴人一再抗辯未有如警詢
筆錄所載之供述（原審法院上訴卷第四十六頁背面、上更(一)卷第
三十九頁）。而據當時製作筆錄之警員陳昌旭在原審證稱：當時
有錄音，已經呈送檢察官等語（原審法院上更(一)卷第四十頁）。
原審未調取該錄音帶勘驗，以查警詢筆錄所載與上訴人之供述是
否相符，遽採該筆錄之記載為斷罪之證據，自有可議。(二)、刑法
第三百二十九條之準強盜罪以竊盜或搶奪，因防護贓物、脫免逮
捕或湮滅罪證而當場施強暴脅迫為要件，是行為人主、客觀上須
以實施強暴脅迫為手段，以達防護贓物、脫免逮捕或湮滅罪證之
目的，始相當，如欠缺此項手段、目的關係，即難以本罪相繩。
又所謂強暴，係指直接或間接對於人之身體施以暴力，壓制被害
人之抗拒，或使被害人處於不能抗拒之狀態而言。原判決援引被
害人王錫源於警詢時供稱：「我發現一名男子正用鑰匙在竊取我
所有之重機車，當我衝上前去捉住他左手阻止，……他未理會我
，並將我拖行近十公尺，……致使我的左腳踝擦傷及左小腿紅腫
。」於第一審供稱：「我過去時被告已發動，剛要走，我抓他手
沒抓到，抓到他衣服，並問他為何騎我機車，他不理繼續往前騎
，我就抓住他衣服，一面跑一面追，……後來他的速度快了，我
放開才跌倒。」於原審供稱：「我看到被告坐在我機車上，引擎
已經發動，我就慢慢靠近我機車，問他在幹什麼，那時候他就排
檔之後馬上把車子騎走，……他一直騎我一直跑，後來他越騎越
快，我抓不住他的手肘，就再抓他的衣服，跟著跑，後來他越騎
逾快我跟不上，抓不住就放手，放手之後我就跌倒，因為跌倒所
以受傷。」「我抓住他的時候我跟著跑，放手的時候才跌倒因而
受傷。」等語，而認定上訴人為脫免逮捕並防護贓物，對被害人
施強暴，而論以強盜罪。微論被害人上開供述，對於當時究係捉
住上訴人左手被拖行近十公尺，抑或是抓住上訴人之衣服跟著車
跑，因跟不上自己放手，而跌倒受傷，前後供述不一，已有瑕疵
。如係上訴人駕車欲逃離時，被害人抓住其衣服跟著跑，因跟不
上而放手，則上訴人當時是否僅單純在脫免逮捕，有無積極對被
害人之身體施以暴力，壓制其抗拒，仍非無疑而待究明。原判決
對此未詳予調查釐清，剖析明白，遽為上開認定，亦有未當。上
訴意旨指摘原判決不當，非無理由。按第三審法院應以第二審判
決所確認之事實為判決之基礎，刑事訴訟法第三百九十四條第一
項前段定有明文。原判決上述之違背法令影響於事實之確定，本
院無可據以為裁判，仍應將原判決撤銷，發回原審法院更為審判
。
據上論結，應依刑事訴訟法第三百九十七條、第四百零一條，判
決如主文。
中　　華　　民　　國　九十四　年　　六　　月　　九　　日
                      最高法院刑事第二庭
                          審判長法官  董　明　霈
                                法官  林　茂　雄
                                法官  張　祺　祥
                                法官  呂　永　福
                                法官  吳　三　龍
      本件正本證明與原本無異
                                      書  記  官
中　　華　　民　　國　九十四　年　　六　　月　 十四   日
                                                      Ｖ
